臺灣臺中地方法院刑事判決　　　　　　　99年度易字第3956號
公　訴　人　臺灣臺中地方法院檢察署檢察官
被　　　告　曾志平
上列被告因故買贓物案件，經檢察官提起公訴（99年度偵字第83
51、13569、15315、17819、18504、19658、20999、22791、229
77、23292、25672號、99年度偵緝字第2299、2300、2301、2302
、2303、2304號），本院判決如下：
    主    文
曾志平故買贓物，處有期徒刑貳月，如易科罰金，以新臺幣壹仟
元折算壹日。又故買贓物，處有期徒刑貳月，如易科罰金，以新
臺幣壹仟元折算壹日。應執行有期徒刑月，如易科罰金，以新
臺幣壹仟元折算壹日。
    犯罪事實
一、曾志平於臺中市○○路與太原北路口之跳蚤市場經營買賣物
    品之攤位，依其智識程度、銷售業務經驗及一般社會之通見
    ，明知陳錦德（其所犯竊盜罪，業經本院另行判決確定）於
    民國98年9月13日凌晨6時30分許、98年10月5日凌晨6時許，
    在臺中市○○路668之1號（起訴書誤載為688之1號）旁跳蚤
    市場前之停車格內，分別持其所竊得知汽車音響1 組、攪拌
    機1 臺，均係來路不明贓物（分別為邱明昇、李欣倉所有或
    持有，分別於98年9月13日凌晨5時許，在臺中市○○路與東
    成路交岔路口處失竊，及98年10月5日凌晨4時30分許，在臺
    中市太平區○○○○街街口失竊），竟基於故買贓物之各別犯
    意，分別以新臺幣（下同）4,000元、2,000元之價格故買。
    嗣因陳錦德因其他竊盜案件為警查獲後，陸續供出上開竊盜
    犯行等情而循線查獲。
二、案經邱明昇、李欣倉訴由臺中市政府警察局（即改制前之臺
    中縣警察局，下同）報告臺灣臺中地方法院檢察署檢察官偵
    查後起訴。
    理    由
一、按被告以外之人於審判外之言詞或書面陳述，除法律有規定
    者外，不得作為證據，刑事訴訟法第159條第1項定有明文，
    此乃傳聞證據之排除法則。又傳聞法則之重要理論依據，在
    於傳聞證據未經當事人之反對詰問予以核實，乃予排斥，惟
    若當事人已放棄對原供述人之反對詰問權，於法院審判時表
    明同意該等傳聞證據可作為證據，基於證據資料愈豐富，愈
    有助於真實發現之理念，並貫徹刑事訴訟法修法加重當事人
    進行主義之精神，確認當事人對於證據能力有處分權之制度
    ，傳聞證據經當事人同意作為證據，法院認為適當者，亦得
    為證據。另當事人於調查證據時，對於傳聞證據表示「沒有
    意見」、「對於證據調查無意見」，而未於言詞辯論終結前
    聲明異議，應視為已有將該等傳聞證據採為證據之同意，此
    刑事訴訟法第159條之5定有明文。查本案所引之下列證據，
    均據被告曾志平、公訴人對證據能力表示「沒有意見」，亦
    未於本案言詞辯論終結前聲明異議，則本院審酌該等證據並
    無違法取證或證明力顯然過低之情事，均得採為證據。
二、訊據被告曾志平固不否認其於於臺中市○○路與太原北路口
    之跳蚤市場經營買賣物品之攤位，並有前開時間、地點以前
    揭價格向證人陳錦德收購物品等情，惟矢口否認有何故買收
    受贓物之犯行，辯稱：伊當時向證人陳錦德收購上開物品時
    ，證人陳錦德都有說這些東西是他所有，因急需用錢才出售
    ，且伊購買上開物品係因自己有需要使用或朋友之前有說要
    買，又伊非購買汽車音響1組，而係音箱1個云云。然查：
  (一)證人陳錦德分別於98年9月13日凌晨5時許，在臺中市○○路
    與東成路交岔路口，與共犯陳國龍、林辰學、柯美惠共同竊
    得告訴人邱明昇所有之汽車音響1組；及於98年10月5日凌晨
    4 時30分許，在臺中市太平區○○○○街街口，與共犯陳國龍
    、林辰學、柯美惠共同竊得告訴人李欣倉所有之攪拌機1臺
    等情，業據證人陳錦德於警詢、偵查及本院審理時證述甚詳
    ，且經證人即告訴人邱明昇、李欣倉於警詢時及證人即共犯
    陳國龍、柯美惠於本院審理時均證述在卷，並有與上開失竊
    物品相關之刑案現場照片7 張在卷可證（見中縣警刑大偵四
    字第0990009381號警詢卷第46、47頁、臺灣臺中地方法院檢
    察署99年度偵字第15315 號偵查卷第90頁）。另證人陳錦德
    、共犯陳國龍、柯美惠共同所犯上開竊盜犯行，亦經本院以
    同案號即99年度易字第3956號判決確定，有本院上開判決在
    卷可憑（見本院卷第227至232頁），是上開物品均係證人陳
    錦德與共犯陳國龍、林辰學、柯美惠所竊得之贓物甚明。至
    被告雖於本院審理時辯稱其於98年9月13日凌晨6時30分許，
    在臺中市○○路688之1號旁跳蚤市場前之停車格內向證人陳
    錦德收購的係音箱1個，而非音響1組等語，惟證人陳錦德確
    於98年9月13日凌晨5時許，在臺中市○○路與東成路交岔路
    口，與共犯陳國龍、林辰學、柯美惠共同竊得告訴人邱明昇
    所有之汽車音響1 組等事實，已如前述，且證人陳錦德於警
    偵訊時及本院審理時均一致證稱其於98年9月13日凌晨6時30
    分許，在臺中市○○路688之1號旁跳蚤市場前之停車格內，
    以4,000元之價格出售該汽車音響1組，衡情證人陳錦德既與
    共犯共同竊取上開汽車音響1 組後，旋即於同日將該贓物載
    至該跳蚤市場急欲變賣求現，實無可能將該音響之音箱與其
    他物件分別出售，是被告該部分空言辯解，且無提出其他證
    據以資佐證，應無可採。
  (二)被告固仍執前詞置辯，惟查：
  1.證人陳錦德先於警詢時證稱：伊與共犯陳國龍、林辰學、柯
    美惠所竊得之上開音響、攪拌機，都由伊拿至臺中市○○路
    668之1號旁停車場分別以4,000元、2,000元賣給一名開土黃
    色自小客車之綽號「老闆」之男子等語（見中縣警刑大偵四
    字第0990009381號警詢卷第1至4、51至55頁），復經警方於
    99年4 月13日警詢時提示犯罪嫌移人紀錄表供證人陳錦德指
    認前揭該名綽號「老闆」之男子後，證人陳錦德即指認於前
    揭時、地收受其上開贓物之人即為被告曾志平（見中縣警刑
    大偵四字第0990009381號警詢卷第12至14、60至62頁）；於
    偵查中亦具結證稱：伊所竊取之部分贓物都係伊出面賣給被
    告，伊忘記賣過幾次，差不多約有10次，伊賣東西給被告時
    ，沒有告訴他這是伊自己用的，沒有做身分登記，也沒有跟
    被告保證過這些物品是伊家中自己或親戚之物品、或工作上
    不要而要換成現金，也沒有跟被告保證該物品沒有來路不明
    ，伊都直接拿了就賣，被告亦無問伊東西之用途，伊變賣贓
    物時都是晚上偷了之後早上馬上賣，被告都是早上時會打電
    話給伊，每次賣東西都是早上6點半到7點半間，被告跟伊約
    在臺中市○○路旁之停車格買賣，是別人介紹才知道可以賣
    被告贓物等語（見臺灣臺中地方法院檢察署99年度偵字第83
    51號偵查卷第30至33頁、第38至41頁），又被告、證人陳錦
    德雙方並非熟識、亦無任何仇恨恩怨或債務糾紛，此經被告
    、證人陳錦德均供承在卷，且證人陳錦德為上開證述，亦不
    能卸免其竊盜罪責，衡諸一般經驗法則，證人陳錦德應無甘
    冒偽證罪處罰之風險，而任意誣陷被告故買贓物，是其上開
    證述，應堪憑採。
  2.至於證人陳錦德雖於本院審理時證稱：伊有先去被告攤位問
    他「我車上有音響1 組，不知道你有沒有要買」，被告當時
    有問伊東西是不是伊自己的，伊有回答他說東西是伊自己的
    云云（見本院卷第279 頁），然按證人之陳述有部分前後不
    符，或相互間有所歧異時，究竟何者為可採，法院仍得本其
    自由心證予以斟酌，非謂一有不符或矛盾，即應認其全部均
    為不可採信；尤其關於行為動機、手段及結果等之細節方面
    ，告訴人之指陳，難免故予誇大，證人之證言，有時亦有予
    渲染之可能；然其基本事實之陳述，若果與真實性無礙時，
    則仍非不得予以採信（最高法院74年台上字第1599號判例要
    旨參照）。查證人陳錦德並非於出售上開物品後，旋即為警
    查獲，且其亦未將其出售上開物品之時間、地點及價格登載
    於任何書面文件上，自難期待其就此部分之前後供述會完全
    一致，且證人陳錦德於偵查中已明確具結證稱：伊賣東西給
    被告時，沒有告訴他這是伊自己用的，沒有做身分登記，也
    沒有跟被告保證過這些物品是伊家中自己或親戚之物品、或
    工作上不要而要換成現金，也沒有跟被告保證該物品沒有來
    路不明，伊都直接拿了就賣，被告亦無問伊東西之用途，伊
    變賣贓物時都是晚上偷了之後早上馬上賣，被告都是早上時
    會打電話給伊，每次賣東西都是早上6點半到7點半間，被告
    跟伊約在臺中市○○路旁之停車格買賣，是別人介紹才知道
    可以賣被告贓物等語（見臺灣臺中地方法院檢察署99年度偵
    字第8351號偵查卷第30至33頁、第38至41頁）；於本院審理
    時復證稱：伊印象中第一次拿去賣的時候，被告確實有問伊
    東西是不是自己的等語（見本院卷第280頁），可知證人陳
    錦德於100年6月2日本院審理時，距案發日期即98年9月13
    日業已相隔1年8月之久，顯因時間因素致記憶模糊，而導致
    其於本院審理時亦無法明確表示時間、地點及案發情形，是
    證人陳錦德於本院審理時所為前揭證述，既有上開記憶模糊
    之瑕疵，尚不得以其此部分前後供述有所不符而遽為有利於
    被告之認定，而應認其於偵查中所為之證述距離案發時間較
    相近，且其當時所為回答亦相當肯定，應較本院審理時證述
    內容更為可採。
  3.再者，被告先於警詢時陳稱：伊在臺中市○○路與太原北路
    口之跳蚤市場擺設攤位，主要從事釣具買賣及維修，但也從
    事其他有利潤之東西買賣行為，伊駕駛一臺4758-PR 號澄黃
    色自用小客車，伊認識證人陳錦德，且與他沒有仇恨恩怨，
    伊於98年9月間大約上午6時30分許，在臺中市○○路跳蚤市
    場旁之停車場，以4,000元價格向他收購汽車音響1個，伊再
    於同日上午10時許，在臺中市○○路與太原北路口跳蚤市場
    內，以6,000 元價格將該音響賣給一名真實姓名年籍不詳之
    男子，證人陳錦德並未告知該物品為贓物，他說他的車子要
    賣掉，所以先把車上音響賣掉，伊不知道該音響市價多少，
    伊對音響外行，當初是看該音響還不錯，伊做生意購買越便
    宜利潤就越高。伊於98年10月間上午6 時許，在臺中市○○
    路跳蚤市場旁之停車場，以2,000 元之價格向證人陳錦德收
    購攪拌機1臺，並於同日上午9時許，在臺中市○○路與太原
    北路跳蚤市場內，以3,000 元之價格賣給一名真實姓名年籍
    不詳之男子，證人陳錦德當時說該物是他自己的，他說是他
    以前工作之器具，現在沒有在做了，所以要賣掉等語（見中
    縣警刑大偵四字第0990009381號警詢卷第38至41、84至86頁
    ）；復於偵查中供稱：伊有在跳蚤市場賣東西，因為之前陳
    錦德、陳國龍拿釣具給伊修理而認識，證人陳錦德來跟伊說
    他缺錢，他哥哥車子要賣掉，所以把音響拆下來，後來伊就
    於98年9月13日凌晨，在臺中市○○路668之1號旁跟他以4,0
    00元價格購買該物。過不久後，證人陳錦德又把水泥攪拌機
    拿來賣，他說這是他自己工作之工具，現在沒有在做，所以
    伊於98年10月5日上午6時許，以2,000元購買該攪拌機1臺等
    語（見臺灣臺中地方法院檢察署99年度偵字第8351號偵查卷
    第30至33頁、第37頁）；又於本院準備程序時辯稱：伊當時
    有向證人陳錦德收購上開音響、攪拌機等物，但係因證人陳
    錦德跟伊說急著用錢，要伊跟他購買，伊才會跟他購買，且
    伊自己也有要使用到這些物品，才會跟他購買等語（見本院
    卷第49頁反面）；於本院審理時則辯以：伊有於前揭時、地
    以上開價格向證人陳錦德購買上開物品，然證人陳錦德當時
    都跟伊說是他自己的，伊不知道那些物品是贓物，汽車音響
    部分證人陳錦德說是他哥哥車子要賣，他把音響拆下來問伊
    要不要買，伊打算買來自己車上用，所以花了4,000 元向他
    購買，後來伊在攤位把音響整理好後，客人看到該音響就問
    伊要不要賣，伊想有賺就可以賣，所以賣給客人6,000 元，
    隔了幾天，證人陳錦德拿了攪拌機說他之前做水泥工，現在
    不用了，問伊要不要買，伊朋友以前有跟伊說要買攪拌機，
    所以才跟證人陳錦德買下來，後來客人在攤位上看到該攪拌
    機，伊就連同釣具一起賣給客人4,000 元，兩次都是買來之
    後當天就賣出去等語（見本院卷第281反面至282反面頁），
    參以被告前揭所述，就證人陳錦德當時究竟是以該音響係從
    伊車上拆下、或從其兄車上拆下為由賣出，其收購上開汽車
    音響原因究係要出售他人獲利、或自己要使用，又上開攪拌
    機究係被告急需用錢、再三請託，或其友人有需要，或單純
    要出售他人獲利而購入等情，前後供述不一，其所辯是否屬
    實，已非無疑。況倘若被告確因自己或友人需要上開物品而
    向證人陳錦德收購，豈可能於同日旋即將上開物品以較高價
    格出售予他人？另證人陳錦德既於偵查中結稱：伊變賣贓物
    時都是晚上偷了之後早上馬上賣，賣東西都是早上6點半到7
    點半間，被告跟伊會約在臺中市○○路旁之停車格買賣，是
    別人介紹才知道可以賣被告贓物等語（見臺灣臺中地方法院
    檢察署99年度偵字第8351號偵查卷第30至33頁、第38至41頁
    ）；且於本院審理時證稱：被告所設攤之跳蚤市場是於早上
    7點開始，本案2次伊都是早上凌晨6點、6點半間就拿去，因
    為被告那時候正在準備，而且那時人比較少，比較沒有人注
    意到等語（見本院卷第280 頁），可見證人陳錦德為恐遭人
    發現其竊盜並出售贓物等情，其於竊盜犯行後隨即找尋銷贓
    管道將該贓物出售，故若非有友人介紹證人陳錦德得向被告
    出售贓物，證人陳錦德豈可能冒著遭人發現其出售來路不明
    贓物之風險？又被告倘若不知證人陳錦德向其出售之物品為
    贓物，豈可能不與證人陳錦德直接約至其所經營之跳蚤市場
    攤位交易，而需其於該跳蚤市場開始前即凌晨6點、6點半，
    與證人陳錦德約至臺中市○○路668之1號旁跳蚤市場前之停
    車格內為交易？是被告應明知證人陳錦德所出售之物品係贓
    物，為恐遭人發現，始故意與證人陳錦德約於較無人煙的時
    間、地點為上開交易至明。
  (四)綜上所述，被告上開所辯，應係事後卸責之詞，並非可採。
    證人陳錦德與共犯等於上開時地竊得上開物品後，分別於上
    開時地將之出售予被告等情，應堪認定。且按證人陳錦德與
    被告並非熟識友人，被告復自承係經營跳蚤市場攤位買賣有
    價值物品為業之人，為免收購來歷不明之贓物，理應詳加詢
    問證人陳錦德上開物品之來源及以合理之價格購買，甚至簽
    訂書面契約，以杜爭議，茲被告卻未加詢問上開物品來源，
    即分別以不相當之價格，貿然對不熟識之證人陳錦德購買價
    值不低之上開物品，是被告上開故買贓物之犯行，事證明確
    ，堪以認定。
三、核被告曾志平所為，係犯刑法第349條第2項之故買贓物罪。
    又被告所犯如犯罪事實欄所示之2 次故買贓物犯行，犯意各
    別，行為互殊，應予分論併罰。爰審酌被告為貪圖不法利益
    而故買贓物，助長他人行竊風氣，並增被害人尋回失物之困
    難，實屬不該，兼衡其高中肄業之學識程度、勉持之家庭生
    活狀況【參見卷附之被告調查筆錄（第1 次）受詢問人欄所
    載】及犯後否認犯行等一切情狀，分別量處如主文所示之刑
    ，並均諭知易科罰金之折算標準，暨定其應執行刑，併諭知
    易科罰金之折算標準，以示懲儆。
據上論斷，應依刑事訴訟法第299條第1項前段，刑法第349條第2
項、第41條第1項前段、第51條第5款，刑法施行法第1條之1 第1
項、第2項前段，判決如主文。
本案經檢察官廖聖民到庭執行職務。
中    華    民    國    100  年    6     月     30    日
                  刑事第二庭 審判長法  官  鄭永玉
                                   法  官  施慶鴻
                                   法  官  潘曉玫
以上正本證明與原本無異。
如不服本判決應於收受判決後10日內向本院提出上訴書狀，並應
敘述具體理由；其未敘述上訴理由者，應於上訴期間屆滿後20日
內向本院補提理由書狀(均須按他造當事人之人數附繕本)「切勿
逕送上級法院」。
告訴人或被害人對於判決如有不服具備理由請求檢察官上訴者，
其上訴期間之計算係以檢察官收受判決正本之日期為準。
                                   書記官  張齡方
中    華    民    國    100  年    6     月     30    日
附錄本件論罪科刑法條全文
中華民國刑法第349條：
收受贓物者，處3年以下有期徒刑、拘役或五百元以下罰金。
搬運、寄藏、故買贓物或為牙保者，處5年以下有期徒刑、拘役
或科或併科1千元以下罰金。
因贓物變得之財物，以贓物論。